【裁判字號】    97,交聲,461
【裁判日期】    971007
【裁判案由】    違反道路交通管理處罰條例聲明異議
【裁判全文】
臺灣新竹地方法院交通事件裁定         97年度交聲字第461號
移送機關    交通部公路總局新竹區監理所新竹市監理站
受處分人
即異議人    甲○○
上列受處分人因違反道路交通管理處罰條例案件，對於交通部公
路局新竹區監理所新竹市監理站97年9月16日所為之處分（原處
分案號：竹監新四字第裁51-E00000000號）聲明異議，本院裁定
如下：
    主  文
原處分撤銷，發回交通部公路總局新竹區監理所新竹市監理站。
    理  由
一、按對於違反道路交通管理處罰條例之行為，逕行舉發者，應
    按已查明之資料填註車牌號碼、車輛種類、車主姓名或名稱
    及地址，並於通知單上方空白處加註逕行舉發之文字後，由
    舉發機關送達被通知人；而違反道路交通管理處罰條例之處
    罰，受處罰人於接獲違反道路交通管理事件通知單後，於十
    五日內得不經裁決，逕依規定之罰鍰標準，向指定之處所繳
    納結案；不服舉發事實者，應於15日內，向處罰機關陳述意
    見或提出陳述書。其不依通知所定限期前往指定處所聽候裁
    決，且未依規定期限陳述意見或提出陳述書者，處罰機關得
    逕行裁決之，此違反道路交通管理事件統一裁罰標準及處理
    細則第11條第1 項第4 款、道路交通管理處罰條例第第9 條
    第1 項分別定有明文。參諸前開條文之規定，足認於行為人
    有違反道路交通管理處罰條例規定之行為，而裁決機關逕行
    裁決前，應先合法送達違反道路交通管理事件通知單，使違
    規人有逕行繳納罰鍰結案，或向裁罰機關陳述意見或提出陳
    述書之機會，若未將違反道路交通管理事件通知單合法送達
    予受處分人，即逕行裁決，該裁決之處分難謂合法。次按送
    達，於應受送達人之住居所、事務所或營業所為之；於送達
    處所不獲會晤應受送達人時，得將文書付與有辨別事理能力
    之同居人、受僱人或應送達處所之接收郵件人員；送達不能
    依前2 條規定為之者，得將文書寄存送達地之地方自治或警
    察機關，並做送達通知書兩份，1 份黏貼於應受送達人住居
    所、事務所、營業所或其就業處所門首，另1 份交由鄰居轉
    交或置於該送達處所信箱或其他適當位置以為送達；前項情
    形，由郵政機關為送達者，得將文書寄存於送達地之郵政機
    關，此行政程序法第72條第1 項前段、第73條第1 項、第74
    條第1 項、第2 項分別定有明文。
二、原處分機關移送意旨略以：異議人即受處分人於民國97年2
    月1 日晚間6 時41分許，駕駛車牌號碼6P-8545 號自用小客
    車，於行經有燈光號誌管制之新竹市○○路與食品路口時，
    因有不遵守該行車管制號誌之指示，逕自紅燈右轉之違規行
    為，為設置於該處之固定桿相機拍照採證，經警逕行舉發「
    駕車行經有燈光號誌管制之交岔路口紅燈右轉」之違規，原
    處分機關調查結果，仍認受處分人有前揭違規行為，遂依道
    路交通管理處罰條例第53條第2 項、第63條第1 項第3 款（
    原處分漏引）規定，裁處受處分人900 元之罰鍰。
三、受處分人聲明異議之意旨略以：其於97年7 月23日車輛定期
    檢驗時，才知悉有上開違規事件，然其並沒有收到舉發通知
    單，經詢問後得知該舉發通知單係寄至新竹縣竹北市鹿場66
    號後寄存至竹北六家郵局，唯其戶籍早已遷至新竹市香山區
    ○○○街245 號，行政機關的送達顯不合法，況當時係依交
    警指揮而右轉等語，爰請求撤銷原處分。
四、查受處分人前開駕車行經有燈光號誌管制之交岔路口紅燈右
    轉之違規情事，經新竹市政府警察局於97年4 月8 日以竹市
    警交字第E00000000 號舉發違反道路交通管理事件通知單逕
    行舉發，該舉發通知單並經舉發機關掛號郵寄至受處分人前
    戶籍地址即新竹縣竹北市鹿場66號，因未會晤本人亦無受領
    文書之同居人、受雇人或應受送達處所接收郵件人員，而將
    該送達證書寄存竹北六家郵局期滿遭退回等情，有前揭舉發
    通知單、新竹市警察局送達證書、大宗郵資已付掛號信函在
    卷可參（見本院卷第12、17、11頁），堪認上揭舉發通知單
    是寄送至新竹縣竹北市鹿場66號予受處分人，然查受處分人
    早在原舉發機關送達本件舉發違反道路交通管理事件通知單
    前，已於93年9 月2 日即遷移戶籍至新竹市香山區○○○街
    24 5號，有個人基本資料查詢結果及戶口名簿各1 紙、遷徙
    紀錄資料查詢結果3 紙在卷可參（本院卷第24、9 頁、第27
    -29 頁），本件舉發違反道路交通管理事件通知單自應向異
    議人該時之戶籍地址新竹市香山區○○○街245 號而為送達
    ，始為合法，原舉發機關未察，逕向異議人上開舊址送達，
    即難謂為合法，原處分機關自不得逕予裁罰。是前揭舉發通
    知單自未向受處分人之住居所送達之，依前開說明，其送達
    即不合法，是受處分人即無從依該舉發通知單所指定之時間
    前往指定處所聽候裁決並陳述意見，或在指定聽候裁決前，
    逕自按罰鍰最低額自行繳納罰鍰，該舉發通知單之送達程序
    既非合法，依程序優先於實體原則，自無從因嗣後裁決機關
    已逕行對受處分人裁罰即認已經補正，或由本院依最低金額
    處以罰鍰以為救濟，自應由原舉發機關依法另向受處分人為
    送達，在未有合法送達該舉發通知單前，原裁決機關並無逕
    對受處分人為裁罰之權，是原處分既有可議，自應撤銷原處
    分，另請原處分機關為適法之處理。
五、據上論斷，應依道路交通案件處理辦法第20條，裁定如主文
    。
中    華    民    國    97    年    10    月    7     日
                         交通法庭法  官  林佑珊
以上正本證明與原本無異。
如不服本裁定，應於裁定送達後5日內向本院提出抗告狀。
中    華    民    國    97    年    10    月    7     日
                                 書記官  蕭惠婷


司法院資訊處製作；財團法人民間司法改革基金會備份。
